臺中高等行政法院裁定　　　　　　　　　　　　　　　九十一年度訴字第四○六號
　　原　　　告　甲○
　　訴訟代理人　丙○○
　　被　　　告　臺中縣沙鹿鎮公所
　　代　表　人　乙○○
右當事人間因有關核發證明事務事件，原告不服臺中縣政府中華民國九十一年六月十
八日府訴委字第○九一一六○二五七○○號訴願決定，提起行政訴訟，本院裁定如左
：
    主　文
原告之訴駁回。
訴訟費用由原告負擔。
    理　由
一、按「訴願之提起，應自行政處分達到或公告期滿之次日起三十日內為之。利害關
    係人提起訴願者，前項期間至知悉時起算，但自行政處分達到或公告期滿後，已
    滿三年者不得提起。」，又訴願事件，提起訴願逾法定期間或未於訴願法第五十
    七條所定期間內補送訴願書者，應為不受理之決定，分別為同法第十四條第一項
    、第二項及第七十七條第二款所明定。又原告起訴時將被告之代表人載為吳欽賜
    ，為其代表人現為乙○○，應逕予更正，先予敘明。
二、查祭祀公業蔡四合號經蔡連秋於民國（下同）八十四年九月二十七日向被告申報
    並請核發給派下員全員證明書，經被告依祭祀公業土地清理要點之規定以八十四
    年十一月十八日沙鎮民字第一三００七號公告，並於八十四年十一月二十一日
    在被告及台中縣沙鹿鎮南勢里辦公處公告並刊登當地通行之報紙三日，原告未於
    公告之日起二個月內提出異議，而於八十五年一月二十四日亦就該公業為申請辦
    理公告，並請發給派下員全員證明書，被告以八十五年一月二十五日沙鎮民字
    第一三一二號函復「祭祀公業蔡四合號業經蔡連秋於八十四年九月二十七日申請
    發給派下員全員證明並自八十四年十一月二十一日起在本所及南勢里辦公處公告
    在案，本案本所未便再行受理，茲檢還原附件乙宗，台端如對該公告事項有異議
    ，請依祭祀公業土地清理要點第五點規定辦理」（原告對此不服曾分別向台中縣
    政府、台灣省政府及前行政法院提起訴願、再訴願、行政訴訟及再審，亦分別遭
    訴願、再訴願決定駁回、原告之訴及再審之訴駁回。），而蔡連秋亦向被告申請
    發給祭祀公業蔡四合號派下員全員證明書，被告以該祭祀公業派下員全員證明書
    之請發有雙包案之爭，乃於八十五年三月二日沙鎮民字第三一一四號函分別函
    原告及蔡連秋循司法途徑解決，惟因蔡連秋不服，於八十五年三月十九日以陳情
    書向被告異議，認應依台灣省政府民政廳七十一年九月二十七日民五字第二二八
    ０九號函「一方面核發證明，一方面函復異議人，向法院起訴」之規定辦理，被
    告乃函請台中縣政府釋示，經台中縣政府層轉內政部八十五年四月三十日台八五
    內民字第八五０三二六七號函示略以：「按異議期限屆滿後，無人異議，或異議
    人於接到申復意見之翌日起二個月內，逾期未向民政機關（單位）提出法院受理
    訴訟之證明者，民政機關（單位）應核發祭祀公業派下員全員證明書，.... 」
    ，被告遂依函示意旨，於八十五年六月十七日沙鎮民字第九０五八號函發給蔡
    連秋祭祀公業派下員證明書，原告遲至九十年十二月十一日又以利害關係人身分
    向內政部、台中縣政府提起訴願（內政部以九十年十二月十八日台內訴字第九
    ００九０四九號函依訴願管轄規定，移由台中縣政府審理，及九十一年一月十八
    日台內訴字第０九一０００二二八號函將訴願補充理由書移台中縣政府併案審理
    ），有異議書狀及訴願補具理由狀附於訴願卷可按，依首開規定，訴願決定以其
    訴願已逾法定不變期間，不予受理，自無不合。況原告對於被告以八十五年一月
    二十五日八五沙鎮民字第０一三一二號函否准發給原告祭祀公業蔡四合號派下全
    員證明書乙案，曾於八十五年九月二十五日向台中縣政府提出訴願，經台中縣政
    府以八五府訴委字第三０八八一三號訴願決定書將訴願駁回，原告循序提起再訴
    願、行政訴訟，經台灣省政府以八十六府訴三字第一四與六八六號再訴願決定書
    將再訴願駁回，及行政法院（按現已改制為最高行政法院）以八十六年度判字第
    二四一一號判決駁回原告之訴，原告復於八十八年七月三日向前行政法院提起再
    審之訴，亦經行政法院以八十九年度裁字第四五三號裁定將原告再審之訴駁回，
    訴願機關並指明參照內政部五十六年五月十九日台內民字第二三五三六三號函釋
    ：「祭祀公業派下證明書如有私權爭執，應循司法途徑解決」之意旨，原告對於
    祭祀公業派下員證明書之私權爭議，應訴由司法機關（按係普通法院）審判以資
    解決，蓋按訴願法及行政訴訟法上所謂行政處分，係指行政官署本於行政權作用
    ，就特定事項，對於人民所為之具體處分而言，鄉鎮公所本質上為自治團體之機
    關，於執行國家委任行政之場合，得認其具有官署之地位，又祭祀公業之財產為
    其派下全體所公同共有，係最高法院歷來判例所是認，則關於是否屬於祭祀公業
    派下之爭執，自屬於私權之爭執，應訴經民事法院判決，非行政機關所得處理，
    關於祭祀公業派下之證明，固不屬自治行政之範疇，要亦非國家委任行政事項，
    自治團體之機關就此事項所為之通知，自不能認為行政處分，無許當事人對之提
    起訴願之餘地，最高行政法院四十八年判字第九號亦著有判例，原告復對之提起
    行政訴訟，顯非合法，應予駁回。
三、依行政訴訟法第一百零七條第一項第十款、第一百零四條、民事訴訟法第九十五
    條、第七十八條，裁定如主文。
中　　華　　民　　國　　九十一　　　年　　　八　　　　月　　二十二　　　日
                 臺 中 高 等 行 政 法 院   第 三 庭
                                審 判 長 法      官　   王　茂　修
                                         法      官　   許　金　釵
                                         法      官　   莊　金　昌
右正本證明與原本無異。
如不服本裁定，應於裁定送達後十日內以書狀敘明理由，經本院向最高行政法院提起
抗告（須依對造人數附具繕本）；並應預繳送達用雙掛號郵票拾份（每份三十四元）
。
中    華    民    國　  九十一　　  年　　　八　　　　月　　二十二　　　日
　　　　　　　　　　　　　               法院書記官　   林  宜  萱
